臺灣桃園地方法院民事裁定
111年度聲再字第4號
再審聲請人  吳彥穎  
再審相對人  陳英淙  


上列當事人間請求損害賠償事件，再審聲請人對於本院111年1月
11 日本院110年度再易字第21號確定裁定，聲請再審，本院裁定
如下：
    主      文
一、再審之訴駁回。
二、再審訴訟費用由再審聲請人負擔。
    事實及理由
一、按再審之訴應於30日之不變期間內提起；前項期間，自判決
    確定時起算，判決於送達前確定者，自送達時起算；其再審
    之理由發生或知悉在後者，均自知悉時起算；民事訴訟法第
    500 條第1 項、第2 項前段分別定有明文。又裁定已經確定
    ，而有第496 條第1 項或第497 條之情形者，得準用民事訴
    訟法第五編有關再審程序之規定聲請再審，同法第507 條亦
    有明文。查本院110 年度再易字第21號民事裁定（下稱原確
    定裁定）係於民國111年1月20日送達聲請人（見本院110 年
    度再易字第21號卷第111頁），聲請人於111 年2月19日聲請
    本件再審，未逾30日之不變期間，合先敘明。
二、再審意旨略以：
（一）原確定裁定稱聲請人「未表明胡正申於該刑事訴訟程序作
      證，有因此受法院宣告有罪之判決或處罰鍰裁定已確定，
      或因證據不足以外之理由，而不能為有罪之確定判決或罰
      鍰之確定裁定之具體情事，況胡正申非於原確定判決（即
      本院104 年度簡上字第70號判決，下稱原確定判決）訴訟
      程序中具結作證」，然聲請人已主張胡正申因虛偽陳述受
      到罰鍰確定、並提出胡正申於判決基礎之偵查庭證詞虛偽
      陳述，原確定裁定竟以胡正申非於原確定判決訴訟程序中
      具結作證，因認原確定判決未有民事訴訟法第496條第1項
      第10款再審事由，駁回聲請人再審之訴，自有民事訴訟法
      第496條第1項第1款適用法規顯有錯誤之再審事由。
（二）又聲請人未提出胡正申受罰鍰確定之證據，原確定裁定既
      未定期命聲請人補正、亦未踐行證據調查程序，乃消極不
      適用民事訴訟法第121條第1項，亦屬適用法規顯有錯誤之
      再審事由。
（三）另聲請人於110年8月17日收到教育部回覆：「該校胡員（
      即胡正申）涉及違反性平法及該校相關違失，業經本部性
      平會查核確認，就胡員101 年擔任組長期間，於未啟動調
      查前即提供相關資料予校內主管，認有違反相關規定，並
      核予罰鍰」等語，聲請人始知胡正申係非法蒐集、利用該
      檢舉函，故該檢舉函應無證據能力，並於同年月24日提出
      再審聲請，原確定裁定顯漏未斟酌上開證物。是本件有民
      事訴訟法第496 條第1 項第1、10、13款及第497條之再審
      理由。
三、按對於確定之裁定，固得以有民事訴訟法第496 條第1 項或
    第497 條之情形而聲請再審，惟依民事訴訟法第507 條準用
    同法第501 條第1 項第4 款規定，必須表明再審理由及關於
    再審理由之證據。所謂表明再審理由，必須指明確定判決有
    如何合於法定再審事由之具體情事始為相當，倘僅泛言有何
    條款之再審事由，而無具體情事者，仍難謂已合法表明再審
    事由。既未合法表明再審事由，即為無再審之事由，性質上
    無庸命其補正（最高法院61年台再字第137號判例意旨參照 
    ）。再按再審之訴不合法者，法院應以裁定駁回之，民事訴
    訟法第502 條第1 項定有明文。次按再審之訴，法院認無再
    審理由，判決駁回後，不得以同一事由，對於原確定判決或
    駁回再審之訴確定判決，更行提起再審之訴；本條規定於裁
    定已經確定而聲請再審之情形，亦準用之，民事訴訟法第49
    8 條之1 、第507 條分別定有明文。蓋再審之目的，原在匡
    正確定終局判決之不當，以保障當事人之權益，但為避免當
    事人以同一事由對於原確定判決或駁回再審之訴之確定判決
    ，一再提起再審之訴，重複爭執致浪費司法資源，故限制當
    事人以同一事由而重複提起再審之訴，此觀民事訴訟法第49
    8 條之1 規定及立法理由甚明（最高法院99年度台再字第10
    號裁判要旨參照）。
四、本院之判斷：
（一）關於聲請人主張原確定裁定認聲請人就原確定判決已逾不
      變期間而提起再審之訴一事，有民事訴訟法第496條第1項
      第1款之部分：
　    觀諸聲請人於刑事再議聲明暨部分理由狀所載：「再議人
      （即聲請人）當時也無從得知這個性平會答辯狀是怎麼來
      的，是105年5月13日再議人在民事第二審案件中（即104
      年度簡上字第70號案件）聲請調查證據調來桃檢之偵查卷
      ，才知道陳英淙多麼誇張，身為長庚大學教務長，所提出
      的告訴狀，告證一、二、四、五全都是其利用當學務長身
      分假公濟私，偷偷複印一份學生資料外流到桃檢做私人提
      告用途，沒有一個證物是合法取得，明明101年5月29日性
      平會才開第一次初審會議，結果101年5月25日還沒開會前
      學務長陳英淙就串通性平會承辦人胡正申將檢舉函外流到
      桃檢做私人提告用途」等語（見本院110 年度再易字第21
      號卷第23頁），足認聲請人早於105年5月13日閱卷時，即
      已知悉系爭告訴狀存在，惟遲至110年8月24日始以「發現
      未經原確定判決斟酌之證物」為由，提起本件再審之訴（
      見本院110 年度再易字第21號卷第3頁），顯已逾30日之
      不變期間。是原確定裁定認聲請人提起再審不合法，應予
      駁回，並無違誤。
（二）關於聲請人以其他事由提起再審之訴部分：　　
　　  聲請人主張胡正申明知系爭檢舉函為其非法取得而仍於偵
      查庭虛偽陳述，認原確定裁定未經斟酌，而有民事訴訟法
      第496條第1項第10、13款及同法第497條規定之再審事由
      等語。然聲請人前以此相同理由，於本院110 年度再易字
      第21號事件對原確定判決提起再審，業經原確定裁定再審
      之訴駁回等情，業經本院依職權調閱上開各事件之卷宗核
      閱無誤。聲請人以同一事由對原確定裁定聲請再審，重複
      爭執，依民事訴訟法第498 條之1 、第507條規定及上開
      所述，於法尚有未合，應予駁回。
五、綜上所述，再審聲請人依民事訴訟法第496條第1項第1、10
    、13款及第497條規定提起再審，均不合法，應予駁回。
六、據上論結，本件再審之訴為不合法，裁定如主文。　　　　
中　　華　　民　　國　　111 　年　　4 　　月　　15　　日
                  民事第四庭    審判長法  官  林春長

　　　　　　　　　　　　　            法  官  傅思綺

　　　　　　　　　　　　　            法  官  林常智
正本係照原本作成。
本件裁定不得抗告。

中　　華　　民　　國　　111 　年　　4 　　月　  15  　日
                                      書記官　石幸子